【裁判字號】    91,交易,322
【裁判日期】    920526
【裁判案由】    過失傷害
【裁判全文】
臺灣臺南地方法院刑事判決                        九十一年度交易字第三二二號
    公  訴  人  臺灣台南地方法院檢察署檢察官
    被      告  甲○○
右列被告因過失傷害案件，經檢察官提起公訴（九十一年度偵字第九二九四號），本
院判決如左：
    主  文
甲○○因過失傷害人，處拘役參拾日，如易科罰金，以佰元折算壹日。
    事  實
一、甲○○於民國九十一年一月二十九日下午三時五十五分許，駕駛車牌號碼二Ｓ─
    二四四六號自用小客車，沿臺南市○○街由南往北方向行駛，行經富北街與公園
    南路之設有閃光號誌交岔路口時，本應注意汽車行駛時，駕駛人應注意車前狀況
    ，並隨時採取必要之安全措施，及汽車行駛至交岔路口，其行進、轉彎，應遵守
    燈光號誌之指示及閃光紅燈表示停車再開，車輛應減速接近，先停止於交岔路口
    前，讓幹道車優先通行後認為安全時，方得續行，而依當時情形，客觀上又無不
    能注意之情事，其能注意竟疏未注意該處為交岔路口，可能會有車輛橫向駛出之
    車前狀況，且其行向號誌為閃光紅燈，為支線道，竟疏未注意減速接近並暫停讓
    公園南路之幹道車先行，反而持速而行，貿然左轉，適乙○○駕駛車牌號碼ＮＤ
    Ｉ─０三五號重型機車，沿臺南市○○○路由西向東方向駛至，亦應注意汽車行
    駛時，駕駛人應注意車前狀況，並隨時採取必要之安全措施，又汽車行駛至交岔
    路口，其行進、轉彎，應遵守燈光號誌之指示及閃光黃燈表示警告，車輛應減速
    接近，注意安全，小心通過，及汽車在雙向二車道行駛時，均應在遵行車道內行
    駛，而依當時情形，客觀上又無不能注意之情事，能注意竟疏未注意該處為交岔
    路口，可能有車輛橫向駛出之車前狀況，且其行向號誌為閃光黃燈，竟貿然駛入
    對向快車道內，欲通過交岔路口，迨甲○○見狀巳避煞不及，其車前保險桿與乙○○所駕駛之機車車頭發生碰撞，致乙○○人車倒地，因此受有右小腿撕裂傷及
    全身多處擦瘀傷之傷害。車禍事故發生後，臺南市警察局交通隊警員丙○○到場
    測繪照相，在警員尚不知何人為肇事車輛之駕駛人前，甲○○主動表示其為駕駛
    人並自首犯行，接受裁判。
二、案經乙○○訴由臺南市警察局第五分局報請臺灣台南地方法院檢察署檢察官偵查
    起訴。
    理  由
一、訊據被告甲○○對於右開時、地，因發生碰撞車禍，並致告訴人乙○○受傷之事
    實均坦承不諱，核與告訴人指訴之情節相符，且有道路交通事故調查報告表、國
    立成功大學附設醫院診斷證明書各一紙及道路交通事故現場蒐證照片二十幀在卷
    可資佐證。
二、又告訴人乙○○於偵訊中及本院審理時，一再強調未逆向駛入對向（公園南路由
    東向西）車道內，車禍發生地點係於其行向慢車道內，係被告甲○○於發生車禍
    後，故意將機車拖至逆向車道內等情。惟按被告所駕駛之自用小客車及告訴人所
    騎駛之機車，於事故發生後，均停放於富北街與公園南路之交岔路口處，並造成
    機車於公園南路由東向西之快車道上留有一．二公尺長之刮地痕及碰撞碎片等情
    ，此有前開道路交通事故調查報告表事故現場圖及肇事現場照片可憑。此外，現
    場處理警員丙○○至現場處理時，除於事故現場圖上所繪有碰撞碎片及刮地痕之
    處外，並未於其他地點發現碰撞碎片，且車禍雙方當事人均未曾向其表示肇事車
    輛有經人移動等情，業據證人丙○○本院審理時，具結證稱在卷（參見本院九十
    二年二月二十日審理筆錄），據此判斷，機車刮地痕及車輛碰撞之碎片既均係留
    於公園南路由東向西方向快車道與富北街之交岔路口，足認該處即係車輛發生碰
    撞之地點，從而，告訴人確係未於遵行車道內行駛，應無疑義，併此敘明。
三、按汽車行駛時，駕駛人應注意車前狀況，並隨時採取必要之安全措施；汽車行駛
    至交岔路口，其行進、轉彎，應遵守燈光號誌之指示；汽車在雙向二車道行駛時
    ，均應在遵行車道內行駛，道路交通安全規則第九十四條第三項、第一百零二條
    第一項第一款、第九十七條第一款分別定有明文。次按交岔路口未達設置行車管
    制號誌之標準，得於幹道設置閃光黃燈，於支道設置閃光紅燈；閃光黃燈表示「
    警告」，車輛應減速接近，注意安全，小心通過；閃光紅燈表示「停車再開」，
    車輛應減速接近，先停止於交岔路口前，讓幹道車優先通行後認為安全時，方得
    續行，道路交通標誌標線號誌設置規則第二百二十九條第四項第二款、第二百十
    一條第一項第一款、第二款亦分別規定甚明。查被告甲○○及告訴人乙○○均經
    合法程序考領駕照，為有駕駛經驗之人，對於上開交通安全規則自知之甚稔，為
    其應注意之事項，而肇事當時係天候晴朗、光線充足、柏油路面、雙線道、標線
    清晰、有快慢車道劃分、閃光號誌交岔路口，有前開道路交通事故調查報告表載
    明可考，據此判斷，足見依當時狀況，被告及告訴人客觀上並無不能注意之情狀
    ，而本件肇事地點係位於臺南市○○街與公園南路之設有閃光號誌交岔路口，其
    中富北街之行向號誌為閃光紅燈，為支線道；公園南路之行向號誌為閃光黃燈，
    為幹線道，亦有前開事故調查報告表可稽，是被告應注意而疏未注意該處為交岔
    路口，可能會有車輛橫向駛出之車前狀況，而其行向號誌為閃光紅燈，為支線道
    ，其亦疏未注意減速接近並暫停讓公園南路之幹道車先行，反持速左轉，欲左轉
    至公園南路由東向西車道上，而告訴人亦應注意且能注意該處為交岔路口，可能
    會有車輛橫向駛出之車前狀況，而其行向號誌為閃光黃燈，竟疏未注意減速接近
    ，於遵行車道內行駛，貿然駛入對向車道，持速直行欲穿越交岔路口，致與未讓
    幹道車先行之被告上開汽車發生擦撞而肇事，被告及告訴人自有違前開規定之注
    意義務，其二人均顯有過失，臺灣省台南區車輛行車事故鑑定委員會及臺灣省車
    輛行車事故覆議鑑定委員會均同此認定，並鑑定被告為肇事次因、告訴人為肇事
    主因，有各該委員會南鑑字第九一０九０五號鑑定意見書及府覆議字第九二一０
    二二四號鑑定意見書各一份在卷可憑。而告訴人雖與有過失，然本件車禍既是被
    告之過失併合發生，被告之過失罪責自仍不能因此即解免。又本件告訴人係因此
    次車禍受有傷害，是被告之過失駕駛行為，與告訴人之傷害結果間，具有相當因
    果關係，亦無疑義。從而，本件事證已甚明確，被告前揭犯行，堪以認定。
四、核被告甲○○所為，係犯刑法第二百八十四條第一項前段之過失傷害罪。又被告
    肇事後未被有偵查權之公務員或機關發覺其為犯嫌前，在車禍現場向到場處理之
    警員自承犯行，進而接受裁判，業據被告供明在卷，並經警載於警訊筆錄甚詳，
    被告行為合乎自首之要件，應依刑法第六十二條前段減輕其刑。爰審酌被告之品
    行、應負過失責任之程度即其為肇事次因、造成告訴人傷害之結果非重、告訴人
    與有過失，肇事後尚未與告訴人達成民事上之和解是因告訴人求償新台幣十五萬
    元，及被告犯後之態度等一切情狀，量處如主文所示之刑，並諭知易科罰金之折
    算標準，以資懲儆。
據上論斷，應依刑事訴訟法第二百九十九條第一項前段，刑法第二百八十四條第一項
前段、第六十二條前段、第四十一條第一項前段，罰金罰鍰提高標準條例第一條前段
、第二條，判決如主文。
中      華      民      國      九十二      年    五    月    二十六    日
                              臺灣臺南地方法院交通法庭
                                      法  官  洪  士  傑
右正本證明與原本無異
如不服本判決應於送達後十日內向本院提出上訴狀
                                      書記官  孫  鈴  堯
中      華      民      國      九十二      年    五    月    二十六    日
附錄本案論罪科刑法條全文：
中華民國刑法第二百八十四條第一項(普通過失傷害罪)
因過失傷害人者，處六月以下有期徒刑、拘役或五百元以下罰金，致重傷者，處一年
以下有期徒刑、拘役或五百元以下罰金。


司法院資訊處製作；財團法人民間司法改革基金會備份。
